臺灣屏東地方法院民事判決　　　　　　110年度潮簡字第701號
原　　　告　富邦產物保險股份有限公司

法定代理人　羅建明　
訴訟代理人　陳振盛　
　　　　　　陳芳惠　
　　　　　　李證賢　
被　　　告　傑森（Mangucabnan Jayson）

上列當事人間請求侵權行為損害賠償事件，本院於民國110 年12
月28日言詞辯論終結，判決如下：
    主  文
被告應給付原告新臺幣貳萬肆仟伍佰捌拾壹元，及自民國110 年
5 月1 日起至清償日止，按年息百分之五計算之利息。
原告其餘之訴駁回。
訴訟費用由被告負擔五分之二，其餘由原告負擔。
本判決第一項得假執行。但被告如以新臺幣貳萬肆仟伍佰捌拾壹
元為原告預供擔保後，得免為假執行。
    事實及理由
壹、程序部分：
    本件被告經合法通知，未於言詞辯論期日到場，核無民事訴
    訟法第386 條所列各款情形，爰依原告之聲請，由其一造辯
    論而為判決。
貳、實體部分：
一、原告主張：被告於民國108 年4 月6 日下午11時35分許，騎
    乘車牌號碼000-000 號普通重型機車（下稱A 車），沿屏東
    縣內埔鄉屏光路慢車道由南往北行至屏光路與自強路口時，
    未依兩段方式進行左轉，適有訴外人即原告之被保險人侯美
    珠駕駛所有車牌號碼000-0000號自用小客車（下稱B 車），
    亦沿同向內側車道行駛至該路口，且未注意車前狀況，兩車
    遂生碰撞，B 車維修費用含零件新臺幣（下同）40,200元、
    工資9,300 元、烤漆13,500元，原告已悉數向侯美珠為保險
    給付，爰依民法第184 條第1 項前段、第191 條之2 、第19
    6 條及保險法第53條第1 項之侵權行為及保險代位法律關係
    提起本件訴訟，並聲明：被告應給付原告63,000元，及自起
    訴狀繕本送達翌日起至清償日止，按年息5%計算之利息。
二、被告未於言詞辯論期日到場，亦未提出書狀為任何聲明或陳
    述。
三、得心證之理由：
  ㈠按因故意或過失，不法侵害他人之權利者，負損害賠償責任
    。汽車、機車或其他非依軌道行駛之動力車輛，在使用中加
    損害於他人者，駕駛人應賠償因此所生之損害；不法毀損他
    人之物者，被害人得請求賠償其物因毀損所減少之價額，民
    法第184 條第1 項前段、第191 條之2 前段、第196 條分別
    定有明文。次按被保險人因保險人應負保險責任之損失發生
    ，而對於第三人有損失賠償請求權者，保險人得於給付賠償
    金額後，代位行使被保險人對於第三人之請求權；但其所請
    求之數額，以不逾賠償金額為限。保險法第53條第1 項可資
    參照。再按物被毀損時，被害人除得依民法第196 條請求賠
    償外，並不排除民法第213 條至第215 條之適用；依民法第
    196 條請求賠償物被毀損所減少之價額，得以修復費用為估
    定之標準，但以必要者為限（例如：修理材料以新品換舊品
    ，應予折舊，最高法院77年度第9 次民事庭會議決議㈠參照
    ）。又按汽車行駛時，駕駛人應注意車前狀況及兩車並行之
    間隔，並隨時採取必要之安全措施。機車行駛至交岔路口，
    內側車道設有禁行機車標誌或標線者，應依兩段方式進行左
    轉，不得由內側或其他車道左轉。道路交通安全規則第94條
    第3 項前段、第99條第2 項第1 款定有明文。
  ㈡經查，原告上述主張，業據其提出與所述相符之汽車險理賠
    申請書、行車及駕駛執照、估價單、維修照片、統一發票、
    損害賠償代位求償切結書等件為證（本院卷第10-14 、17-1
    9 頁），並經本院調閱交通事故卷宗屬實，而被告經合法通
    知，未於言詞辯論期日到場，亦未提出書狀作何陳述或答辯
    ，經本院調查上揭證據之結果，足認原告之主張，堪信為真
    實。準此，被告於上開時、地，因前述過失行為致B 車受損
    ，自成立侵權行為，而原告既向侯美珠為保險給付，依上開
    規定，自得請求被告給付B 車維修費用。
  ㈢原告主張B 車維修費用之零件部分，既以新零件更換被毀損
    之舊零件，自應將折舊予以扣除，依行政院所頒固定資產耐
    用年數表及固定資產折舊率之規定，非運輸業用客車、貨車
    之耐用年數為5 年，依定率遞減法每年折舊1000分之369 ，
    另依營利事業所得稅查核準則第95條第6 項規定「固定資產
    提列折舊採用定率遞減法者，以1 年為計算單位，其使用期
    間未滿1 年者，按實際使用之月數相當於全年之比例計算之
    ，不滿1 月者，以1 月計」，B 車於104 年10月出廠，有行
    車執照在卷可佐（本院卷第11頁），距事故時之108 年4 月
    6 日止，已使用3 年7 月，故零件折舊後之維修費用估定為
    7,926 元（詳如附表之計算式），加計工資、烤漆22,800元
    ，原告得請求被告給付之維修費用合計為30,726元，逾此金
    額之請求，不應准許。
  ㈣本件有過失相抵之適用：
  ⒈按損害之發生或擴大，被害人與有過失者，法院得減輕賠償
    金額，或免除之。民法第217 條第1 項已明文。此項規定之
    目的，在謀求加害人與被害人間之公平，故在裁判上法院得
    以職權減輕或免除之（最高法院85年台上字第1756號判決要
    旨參照）。
  ⒉查侯美珠駕駛B 車於上開時、地，亦有未注意車前狀況並隨
    時採取必要安全措施之過失，為原告所不否認，並有道路交
    通事故初步分析研判表、道路交通事故現場圖、現場照片等
    件可考（本院卷第6 、24、29-32 頁），綜以侯美珠、被告
    之過失態樣、事發位置、應變可能等節，應認侯美珠、被告
    各具20% 、80% 之過失比例，則本件原告亦受拘束，是原告
    得請求數額經過失相抵乃24,581元（計算式30,726元×80%
    ＝24,581元，元以下四捨五入），逾此請求，要非可採。
  ㈤綜上所述，原告依侵權行為及保險代位之法律關係，請求被
    告給付24,581元，及自起訴狀繕本送達翌日即110 年5 月1
    日（本院卷第38頁）起至清償日止，按年息5%計算之利息，
    為有理由，應予准許；逾此範圍之請求，則屬無據，應予駁
    回。
四、本件原告勝訴部分係適用簡易程序所為被告敗訴之判決，依
    民事訴訟法第389 條第1 項第3 款規定，應依職權宣告假執
    行，另依同法第392 條第2 項規定，職權宣告被告如預供擔
    保，免為假執行。
五、本件事證已臻明確，其餘攻擊防禦方法及證據，核與判決之
    結果不生影響，爰不一一論列，併此敘明。
六、訴訟費用負擔之依據：民事訴訟法第79條。
中    華    民    國   111    年    1     月    20    日
                  潮州簡易庭  法  官  曾迪群
以上正本係照原本作成。
如不服本判決，應於送達後20日內，向本院提出上訴狀並表明上
訴理由，如於本判決宣示後送達前提起上訴者，應於判決送達後
20日內補提上訴理由書（須附繕本）。如委任律師提起上訴者，
應一併繳納上訴審裁判費。
中    華    民    國   111    年    1     月    20    日
                              書記官  劉  佳
附表
-----
折舊時間           金額
第1年折舊值        40,200×0.369=14,834
第1年折舊後價值    40,200-14,834=25,366
第2年折舊值        25,366×0.369=9,360
第2年折舊後價值    25,366-9,360=16,006
第3年折舊值        16,006×0.369=5,906
第3年折舊後價值    16,006-5,906=10,100
第4年折舊值        10,100×0.369×(7/12)=2,174
第4年折舊後價值    10,100-2,174=7,926